【裁判字號】    95,訴,3044
【裁判日期】    951031
【裁判案由】    毒品危害防制條例
【裁判全文】
臺灣板橋地方法院刑事判決              95年度訴字第3044號
公  訴  人  臺灣板橋地方法院檢察署檢察官
被      告  甲○○
上列被告因違反毒品危害防制條例案件，經檢察官提起公訴（95
年度毒偵字第3840號），本院合議庭以裁定進行簡式審判程序，
判決如下：
    主  文
甲○○連續施用第一級毒品，處有期徒刑柒月；扣案海洛因壹包
（淨重零點零伍公克）沒收銷燬之。又施用第二級毒品，處有期
徒刑肆月。應執行有期徒刑拾月；扣案海洛因壹包（淨重零點零
伍公克）沒收銷燬之。
    事  實
一、甲○○前因施用毒品案件，經臺灣雲林地方法院以91年度毒
    聲字第637 號裁定將其送往勒戒處所觀察、勒戒後，認無繼
    續施用毒品之傾向，而於民國91年10月8 日執行完畢出所，
    並由臺灣雲林地方法院檢察署檢察官以91年度毒偵字第203
    號為不起訴處分確定。詎甲○○仍不知悔改，明知海洛因及
    甲基安非他命分別為毒品危害防制條例第2 條第2 項第1 款
    、第2 款所規定之第一級毒品及第二級毒品，竟於上開觀察
    、勒戒執行完畢釋放後5 年內，基於施用第一級毒品海洛因
    之概括犯意，先後於95年3 月中旬某日時、同年5 月18日下
    午5 時至6 時間某時，在其不詳姓名之友人位於臺北縣板橋
    市○○街某址住處（起訴書誤載為在甲○○臺北市○○街3
    號2 樓住處），以將海洛因加水稀釋後再以針筒注射入體內
    之方式，連續2 次施用第一級毒品海洛因；復基於施用第二
    級毒品甲基安非他命之犯意，於95年5 月18日下午5 時至6
    時間某時，在其上址友人住處，以將甲基安非他命置於吸食
    器內加熱燒烤吸食其煙霧之方式，施用第二級毒品甲基安非
    他命1 次（起訴書誤載為連續多次施用甲基安非他命，業經
    檢察官當庭更正）。嗣於95年5 月18日晚間10時30分許，在
    臺北縣板橋市○○街331 巷77號前為警查獲，並扣得甲○○
    所有之海洛因1 包（淨重0.05公克；起訴書誤載為0.09公克
    ）。
二、案經臺北縣政府警察局板橋分局報請臺灣板橋地方法院檢察
    署檢察官偵查起訴。
    理  由
一、上揭事實，業據被告甲○○於本院審理時坦白承認；且被告
    於為警查獲後所採集之尿液，經送請臺灣檢驗科技股份有限
    公司以酵素免疫分析法初步檢驗、氣象層析質譜儀法確認檢
    驗之檢驗結果，確呈鴉片類及甲基安非他命類陽性反應，有
    該檢驗機構出具之濫用藥物尿液檢驗報告1 紙附卷可稽；而
    被告為警查獲時所扣得之白色粉末1 包（淨重0.05公克），
    經法務部調查局以化學呈色法、氣相層析質譜儀分析法鑑定
    之結果，確含第一級毒品海洛因成分，亦有該局95年7 月7
    日調科壹字第060011961 號鑑定通知書1 紙在卷可憑，足認
    被告上開自白，核與事實相符。又被告前因施用毒品案件，
    經臺灣雲林地方法院以91年度毒聲字第637 號裁定將其送往
    勒戒處所觀察、勒戒後，認無繼續施用毒品之傾向，而於91
    年10月8 日執行完畢出所，並由臺灣雲林地方法院檢察署檢
    察官以91年度毒偵字第203 號為不起訴處分確定，此亦有臺
    灣雲林地方法院檢察署檢察官91年度毒偵字第203 號不起訴
    處分書、臺灣高等法院被告前案紀錄表等各1 份在卷可憑；
    本件事證明確，被告施用毒品犯行，堪以認定。
二、按被告行為後，94年2 月2 日修正公布之刑法部分修正條文
    ，業於95年7 月1 日施行。修正後刑法第2 條第1 項規定：
    「行為後法律有變更者，適用行為時之法律。但行為後之法
    律有利於行為人者，適用最有利於行為人之法律」，上揭條
    文係規範行為後法律變更所生新舊法律比較適用之準據法，
    於刑法修正施行後，應適用上揭條文之規定，為「從舊從輕
    」之比較。又法律變更之比較適用，比較時應就罪刑有關之
    共犯、未遂犯、想像競合犯、牽連犯、連續犯、結合犯，以
    及累犯加重、自首減輕暨其他法定加減（如身分加減）與加
    減例等一切情形，綜其全部罪刑之結果而為比較；且就比較
    之結果，須為整體之適用，不能割裂分別適用各該有利於行
    為人之法律，此即法律變更之比較適用所應遵守之「罪刑綜
    合比較原則」及「擇用整體性原則」（最高法院24年上字第
    4634號判例、27年上字第2615號判例、95年第8 次刑事庭會
    議決議意旨參照）。茲就與本案相關之刑法修正前、後條文
    之比較，分述如下：
  (一)連續犯部分：修正前刑法第56條原規定：「連續數行為而犯
    同一罪名者，以一罪論。但得加重其刑至二分之一」，修正
    後之刑法已刪除上開連續犯之條文規定；本件被告2 次施用
    第一級毒品海洛因犯行，係基於概括犯意反覆為之（詳下述
    ），依修正前刑法第56條連續犯之規定，僅以一施用第一級
    毒品罪論，並得加重其刑，而修正後之刑法既已刪除上開連
    續犯之規定，則被告2 次施用第一級毒品之犯罪行為，即應
    就各次施用行為分別論罪科刑，再依數罪併罰之規定分論併
    罰；比較新舊法之結果，修正後之規定，並未較有利於被告
    。
  (二)定應執行刑部分：修正前刑法第51條第5 款原規定：「宣告
    多數有期徒刑者，於各刑中之最長期以上，各刑合併之刑期
    以下，定其刑期。但不得逾20年」，修正後之刑法第51條第
    5 款則規定：「宣告多數有期徒刑者，於各刑中之最長期以
    上，各刑合併之刑期以下，定其刑期。但不得逾30年」；本
    件被告所犯施用第一級毒品罪、施用第二級毒品罪，兩罪應
    予分論併罰（詳後述），而有定其應執行刑之必要；比較新
    舊法結果，修正後之規定，亦未較有利於被告。
  (三)綜上修正前、後刑法規定比較之結果，修正後之刑法規定並
    未較有利於被告，揆諸前揭說明，本件自應適用被告行為時
    即修正前之刑法規定。
三、按海洛因及甲基安非他命分別為毒品危害防制條例第2 條第
    2 項第1 款、第2 款所規定之第一級毒品及第二級毒品。核
    被告施用海洛因之行為，係犯毒品危害防制條例第10條第1
    項之施用第一級毒品罪，其施用甲基安非他命之行為，係犯
    毒品危害防制條例第10條第2 項之施用第二級毒品罪；其施
    用前後持有第一級毒品海洛因、第二級毒品甲基安非他命之
    低度行為，應為其施用之高度行為所吸收，均不另論罪。被
    告先後2 次施用海洛因之犯行，時間緊接，手法相同，所犯
    係構成要件相同之罪，顯係基於概括之犯意反覆為之，為連
    續犯，應依修正前刑法第56條規定以一罪論，並加重其刑。
    被告所犯上開二罪，犯意各別，罪名互異，應予分論併罰。
    爰審酌被告前已因施用毒品而受不起訴處分之寬典，猶不能
    斷絕毒癮而一再施用，顯見其自制力薄弱，惟其施用毒品僅
    屬自殘行為，對於他人之法益尚無直接之侵害，及其犯後坦
    承犯行，態度尚稱良好等一切情狀，量處如主文所示之刑，
    並定其應執行之刑。扣案海洛因1 包（淨重0.05公克），係
    被告本件施用毒品犯行所查獲之第一級毒品，應依毒品危害
    防制條例第18條第1 項前段規定沒收銷燬之。
據上論斷，應依刑事訴訟法第273 條之1 第1 項、第299 條第1
項前段，毒品危害防制條例第10條第1 項、第2 項、第18條第1
項前段，刑法第11條前段、第2 條第1 項前段，修正前刑法第56
條、第51條第5 款，判決如主文。
本案經檢察官沈志成到庭執行職務
中    華    民    國    95    年    10    月    31    日
                  刑事第十五庭  法  官  劉景宜
以上正本證明與原本無異
如不服本判決應於送達後10日內向本院提出上訴狀
                                書記官  謝秀青
中    華    民    國    95    年    11    月    1     日
附錄本案論罪科刑法條全文：
毒品危害防制條例第10條
施用第一級毒品者，處 6 月以上 5 年以下有期徒刑。
施用第二級毒品者，處 3 年以下有期徒刑。


司法院資訊處製作；財團法人民間司法改革基金會備份。
